【裁判字號】    99,訴,779
【裁判日期】    991116
【裁判案由】    毒品危害防制條例
【裁判全文】
臺灣基隆地方法院刑事判決               99年度訴字第779號
公  訴  人  臺灣基隆地方法院檢察署檢察官
被      告  乙○○
            甲○○
共      同
指定辯護人  張漢榮律師
上列被告因違反毒品危害防制條例案件，經檢察官提起公訴（99
年度偵字第4403、4479號），本院判決如下：
    主    文
乙○○共同販賣第二級毒品，累犯，處有期徒刑貳年陸月，扣案
如附表所示之物均沒收，未扣案之販賣毒品所得新臺幣壹仟元與
丁○○、甲○○連帶沒收，如全部或一部不能沒收時，以其與丁○○、甲○○之財產連帶抵償之。又共同販賣第二級毒品，累犯
，處有期徒刑貳年陸月，扣案如附表所示之物均沒收，未扣案之
販賣毒品所得新臺幣壹仟元與丁○○、甲○○連帶沒收，如全部
或一部不能沒收時，以其與丁○○、甲○○之財產連帶抵償之。
應執行有期徒刑年，扣案如附表所示之物均沒收，未扣案之販
賣毒品所得新臺幣貳仟元與丁○○、甲○○連帶沒收，如全部或
一部不能沒收時，以其與丁○○、甲○○之財產連帶抵償之。
甲○○共同販賣第二級毒品，處有期徒刑貳年，扣案如附表所示
之物均沒收，未扣案之販賣毒品所得新臺幣壹仟元與丁○○、乙○○連帶沒收，如全部或一部不能沒收時，以其與丁○○、乙○○之財產連帶抵償之。又共同販賣第二級毒品，處有期徒刑貳年
，扣案如附表所示之物均沒收，未扣案之販賣毒品所得新臺幣壹
仟元與丁○○、乙○○連帶沒收，如全部或一部不能沒收時，以
其與丁○○、乙○○之財產連帶抵償之。應執行有期徒刑貳年陸
月，扣案如附表所示之物均沒收，未扣案之販賣毒品所得新臺幣
貳仟元與丁○○、乙○○連帶沒收，如全部或一部不能沒收時，
以其與丁○○、乙○○之財產連帶抵償之。
    犯罪事實
一、乙○○係丁○○（所犯販賣第二級毒品罪，共10罪，業經本
    院各判處有期徒刑2 年3 月、定執行刑為有期徒刑10年，現
    上訴於臺灣高等法院）之同居女友，曾因違反毒品危害防制
    條例等案件，分別經法院判處有期徒刑確定，入監執行後，
    於民國98年3 月5 日縮短刑期假釋出監，至98年5 月27日假
    釋期滿未經撤銷假釋，以已執行論；甲○○則係丁○○之友
    人，因故寄居丁○○與乙○○位在基隆市○○區○○路307
    之1 號2 樓之居處。渠等3 人共同基於販賣第二級毒品安非
    他命（下稱安非他命）牟利之個別犯意聯絡，先後為下列販
    賣安非他命之犯行：(一)丁○○於99年2 月11日上午9 時34分
    許，持其所有之0000000000號行動電話，在外接獲席一帆之
    來電，席一帆在電話中向丁○○洽購新臺幣（下同）1 千元
    之安非他命，丁○○應允並與席一帆約定在上址居處交易後
    ，以上開行動電話聯絡乙○○，囑咐乙○○在上址居處將安
    非他命交付席一帆，乙○○取出席一帆所需數量之安非他命
    （重約0.4 公克）後，再委託甲○○出面轉交，迨席一帆前
    來取貨時，即由甲○○將安非他命如數交付，並受領1 千元
    之價款（未扣案），而與席一帆完成交易，事後甲○○再將
    該1 千元交付丁○○。(二)丁○○於99年2 月25日上午10時42
    分許，持上開行動電話，在外接獲席一帆之來電，席一帆在
    電話中向丁○○洽購1 千元之安非他命，丁○○應允並與席
    一帆約定在上址居處交易後，以上開行動電話聯絡乙○○，
    囑咐乙○○在上址居處將安非他命交付席一帆，隨後又以上
    開行動電話聯絡甲○○，請甲○○為前來取貨之席一帆開門
    ，甲○○即依丁○○指示開門，並向乙○○拿取由乙○○分
    裝完成、席一帆所需數量之安非他命（重約0.4 公克），如
    數交付席一帆，同時受領1 千元之價款（未扣案），而與席
    一帆完成交易，事後甲○○亦將該1 千元交付丁○○。嗣經
    警依法對丁○○使用之上開行動電話門號執行通訊監察，並
    於99年4 月22日晚間8 時20分許，持本院法官核發之搜索票
    ，至丁○○上址居處搜索，當場扣得如附表所示丁○○所有
    且供渠等販賣安非他命所用之物，始查悉上情。
二、案經基隆市警察局第四分局報告臺灣基隆地方法院檢察署檢
    察官偵查起訴。
    理    由
一、證據能力之認定：
  (一)按刑事訴訟法第159 條之5 第1 項「被告以外之人於審判外
    之陳述，雖不符前4 條之規定，而經當事人於審判程序同意
    作為證據，法院審酌該言詞陳述或書面陳述作成時之情況，
    認為適當者，亦得為證據」之規定，觀諸其立法理由謂：「
    二、按傳聞法則的重要理論依據，在於傳聞證據未經當事人
    之反對詰問予以核實，乃予排斥。惟若當事人已放棄對原供
    述人之反對詰問權，於審判程序表明同意該等傳聞證據可作
    為證據，基於證據資料愈豐富，愈有助於真實發見之理念，
    此時，法院自可承認該傳聞證據之證據能力。三、由於此種
    同意制度係根據當事人的意思而使本來不得作為證據之傳聞
    證據成為證據之制度，乃確認當事人對傳聞證據有處分權之
    制度。為貫徹本次修法加重當事人進行主義色彩之精神，固
    宜採納此一同意制度，作為配套措施。然而吾國尚非採澈底
    之當事人進行主義，故而法院如認該傳聞證據欠缺適當性時
    （例如證明力明顯過低或該證據係違法取得），仍可予以斟
    酌而不採為證據，爰參考日本刑事訴訟法第326 條第1 項之
    規定，增設本條第1 項。」由此可知，第159 條之5 第1 項
    之規定，僅在強調當事人之同意權，取代當事人之反對詰問
    權，使傳聞證據得作為證據，並無限制必須「不符合同法第
    159 條之1 至第159 條之4 」，始有適用，故依條文之目的
    解釋，第159 條之5 第1 項之規定，並不以被告以外之人於
    審判外之陳述「不符合」同法第159 條之1 至第159 條之4
    有關傳聞證據例外規定之情形，始有其適用（臺灣高等法院
    暨所屬法院96年法律座談會刑事類提案第26號研討結果參照
    ）。又增訂刑事訴訟法第159 條之5 第1 項所參考之日本國
    刑事訴訟法第326 條第1 項，其文義為「檢察官及被告同意
    作為證據之書面或供述，法院考量該書面或供述作成時之情
    況認為相當時，不論第321 條至前條（第325 條）之規定，
    亦得作為證據」，可見，我國法所借鏡之日本國法，其操作
    模式係：法院首先確認有無當事人之同意，待確認當事人不
    同意時，始探究該傳聞證據是否該當刑事訴訟法第321 條以
    下（為傳聞例外規定，相當於我國法第159 條之1 至之4 ）
    之要件。易言之，當事人之同意乃係傳聞法則例外之第一次
    關口。如當事人同意將傳聞證據作為證據使用，法院即毋庸
    再去論述是否有符合其他傳聞例外規定之適用。是本案公訴
    人、被告及辯護人如有同意以下本院所引用之傳聞證據均作
    為證據使用，對於本院引用之傳聞證據顯已放棄反對詰問權
    ，並同時有賦予證據能力之意思表示，則該傳聞證據既已有
    證據能力，而得作為論罪之依據，於邏輯上本院並毋庸再去
    細究該傳聞證據是否合致刑事訴訟法第159 條之1 至之4 等
    規定。查本案經本院引用之被告乙○○、甲○○以外之人於
    審判外之言詞或書面陳述（詳後述），業據檢察官、被告2
    人及辯護人於審判程序一致同意作為證據（本院卷第71至72
    頁），本院審酌前開陳述作成時之情況，尚無違法或證明力
    明顯過低之瑕疵，與本案待證事實復具有相當關連性，亦認
    為適當，依刑事訴訟法第159 條之5 第1 項，前開傳聞證據
    均得作為證據。
  (二)扣案如附表所示之物，均係以物件之存在及其呈現之狀態為
    證據資料，性質上屬物證而非供述證據，且非實施刑事訴訟
    程序之公務員因違背法定程序而取得，與本案待證事實則具
    有自然之關連性，自亦有證據能力。
二、犯罪事實之認定：
    前開犯罪事實，業據被告乙○○、甲○○於偵查中及本院審
    理時坦白承認、互核相符，並經同案被告丁○○、證人席一
    帆於警詢時及偵查中供、證述明確，復有記錄丁○○與席一
    帆、被告乙○○及被告甲○○通話內容之通訊監察譯文、本
    院99年度聲監字第56號通訊監察書、99年度聲搜字第248 號
    搜索票、基隆市警察局第四分局搜索扣押筆錄、扣押物品目
    錄表、收據等書證資料在卷，暨如附表所示供販賣安非他命
    所用之物扣案可資佐證。綜上說明，足認被告2 人首揭自白
    均與事實相符，可以採信。本案事證明確，被告2 人之犯行
    洵堪認定，應依法論科。
三、論罪科刑之理由：
  (一)按安非他命屬毒品危害防制條例第2 條第2 項第2 款所定之
    第二級毒品，故被告乙○○、甲○○所為，均係犯毒品危害
    防制條例4 條第2 項之販賣第二級毒品罪。被告2 人販賣毒
    品前持有毒品之低度行為，各為其後販賣之高度行為所吸收
    ，不另論罪。
  (二)被告乙○○、甲○○與丁○○間，就本案犯行有犯意聯絡及
    行為分擔，為共同正犯。
  (三)被告乙○○、甲○○先後2 次販賣第二級毒品，犯意有別，
    行為互殊，應予分論併罰。
  (四)被告乙○○有犯罪事實欄所載之罪刑執行情形（本院卷第4
    至9 頁臺灣高等法院被告前案紀錄表參照），其受徒刑之執
    行完畢後，5 年以內故意再犯前開有期徒刑以上之販賣第二
    級毒品罪，均為累犯，因無期徒刑依法不得加重，爰僅就主
    刑為有期徒刑部分，依刑法第47條第1 項規定加重其刑。
  (五)犯第4 條至第8 條之罪於偵查及審判中均自白者，減輕其刑
    ，毒品危害防制條例第17條第2 項定有明文。被告乙○○、
    甲○○對前開2 次販賣第二級毒品犯行，於本案偵查及審判
    中均有自白，有各該筆錄在卷可稽，爰各依毒品危害防制條
    例第17條第2 項規定，減輕其刑。
  (六)被告乙○○、甲○○2 次販賣第二級毒品，數量均微小（僅
    重約0.4 公克），對象僅止於席一帆1 人，乃與丁○○、被
    告甲○○熟識之友人，且為最下游之毒品施用者，每次販賣
    所得僅有區區1 千元，總所得不過2 千元，究渠等行為性質
    ，當屬吸毒者友儕間為求互通有無之有償交易，相較於一般
    販賣毒品之大盤、中盤商，渠等所為對社會治安及國民健康
    造成侵害之範圍、程度及所獲利益均屬有限，又觀被告乙○○有多次施用毒品之前科，於本案行為後仍繼續施用，被告
    甲○○亦因施用毒品受觀察、勒戒處分，渠等雖有前開販賣
    毒品行為，卻未以毒品為工具誘使、控制他人，以遂行進一
    步之犯罪行為，可知渠等犯行之根本原因係身染施用毒品惡
    習、無法戒絕，復未能脫離原有生活圈及交友網絡，惡性遠
    遠不若自身無施用毒品需求、卻販賣毒品殘害他人同時牟取
    暴利之人重大，尚不至於有使渠等長時間與社會隔離之必要
    。惟本案所論之毒品危害防制條例第4 條第2 項罪名，法定
    本刑為「無期徒刑或7 年以上有期徒刑，得併科新臺幣1 千
    萬元以下罰金」，儘管已適用偵審自白減刑之規定予以減刑
    ，該罪之本刑與被告2 人前揭犯罪情狀相衡，仍屬情輕法重
    ，在客觀上足以引起一般同情，本院認縱對渠等均科以（減
    輕一次後之）最低度刑，猶嫌過重，爰各依刑法第59條規定
    ，酌量遞減輕其刑。
  (七)被告乙○○所犯2 次販賣第二級毒品罪之刑（有期徒刑部分
    ），均同時有減輕及加重，依法先加後減之。
  (八)審酌被告乙○○有多次違反毒品危害防制條例前科，被告甲○○於本案行為前尚無刑事前科（前揭臺灣高等法院被告前
    案紀錄表參照），渠等均明知安非他命為法律嚴格禁止持有
    或交易之毒品，仍配合丁○○指示，與丁○○共同販賣安非
    他命予友人席一帆施用，行為足以危害他人身心健康及社會
    治安，但2 次販賣數量均微小，所得不多，且均歸丁○○取
    得，被告2 人犯後於偵查、審判中復均坦承犯行，態度良好
    ，未為無益之證據調查聲請，有助於節省司法資源，又於本
    案居主導地位之丁○○，其所犯10次販賣第二級毒品罪（含
    與被告2 人共犯之本案2 次行為）甫經本院各判處有期徒刑
    2 年3 月，定執行刑為有期徒刑10年（本院99年度訴字第62
    7 號判決參照），對被告2 人犯行之量刑，允宜避免與丁○○過度歧異，方能符合比例、平等原則，兼衡被告乙○○高
    職肄業學歷、被告甲○○高中畢業學歷之智識程度，被告乙○○成長於單親家庭，被告2 人均無固定職業且未婚之生活
    狀況等一切情狀，就渠等所犯2 罪，分別量處如主文所示之
    刑，並各定其應執行之刑。
  (九)扣案如附表編號1 、2 所示行動電話話機及SIM 卡，均係本
    案共犯丁○○所有、供其與被告2 人及購毒者席一帆聯繫交
    易事宜，進而販賣毒品所用之物，如附表編號3 所示分裝袋
    ，亦係共犯丁○○所有、供其與被告乙○○分裝毒品出售所
    用之物，此據丁○○於另案審判中供述明確（本院99年度訴
    字第627 號判決參照），自應依毒品危害防制條例第19條第
    1 項沒收之，且因已扣案，無不能沒收之情形，毋庸併諭知
    追徵其價額。又被告乙○○、甲○○先後2 次與丁○○共同
    販賣毒品所得之財物各1,000 元，合計2,000 元，雖未扣案
    ，仍應分別依上開規定連帶沒收之，如全部或一部不能沒收
    時，以渠等3 人之財產連帶抵償之。
四、適用之法律：
  (一)刑事訴訟法第299 條第1 項前段。
  (二)毒品危害防制條例第4 條第2 項、第17條第2 項、第19條第
    1 項。
  (三)刑法第11條、第28條、第47條第1 項、第59條、第51條第5
    款。
本案經檢察官丙○○到庭執行職務。
中    華    民    國    99    年    11    月    16    日
                  刑事第二庭  審判長法  官  王福康
                                    法  官  劉桂金
                                    法  官  羅貞元
以上正本證明與原本無異。
如不服本判決應於收受送達後10日內向本院提出上訴書狀，並應
敘述具體理由；其未敘述上訴理由者，應於上訴期間屆滿後20日
內向本院補提理由書(均須按他造當事人之人數附繕本)「切勿逕
送上級法院」。
中    華    民    國    99    年    11    月    16    日
                                    書記官  陳虹
附表：
一、序號為000000000000000之行動電話話機壹支
二、門號為0000000000之行動電話SIM卡壹枚
三、分裝袋包
附錄罪論法條：
毒品危害防制條例第4 條第2 項
製造、運輸、販賣第二級毒品者，處無期徒刑或7 年以上有期徒
刑，得併科新臺幣1 千萬元以下罰金。

司法院資訊處製作；財團法人民間司法改革基金會備份。
